【裁判字號】    90,台抗,487
【裁判日期】    901101
【裁判案由】    誣告等罪聲請法官迴避
【裁判全文】
最高法院刑事裁定                                  九十年度台抗字第四八七號
    抗  告  人  甲○○
右抗告人因誣告等罪案件，不服台灣高等法院台中分院中華民國九十年七月二十六日
所為駁回聲請法官迴避之裁定（九十年度聲字第一○一四號），提起抗告，本院裁定
如左：
    主  文
抗告駁回。
    理  由
按刑事訴訟法第十八條第二款規定，得聲請法官迴避原因之所謂「足認其執行職務有
偏頗之虞者」，係指以一般通常之人所具有之合理觀點，對於該承辦法官能否為公平
之裁判，足產生懷疑，且此種懷疑之發生，存有其完全客觀之原因，而非僅出諸當事
人自己主觀之判斷者，始足當之。若僅憑當事人之主觀臆測，或不滿意法官對於訴訟
上之指揮，或不同意其訊問方法，或就法官平日言論，而推斷其將有偏頗，均不能指
為有偏頗之虞。本件抗告人甲○○在原審法院聲請意旨略以：抗告人於民國九十年五
月十八日由原審法院林榮龍庭長開調查庭，就第一審判決所載事實部分訊問抗告人（
即被告），嗣發覺該部分書記官筆錄所載係作文章之文字，且超過林榮龍庭長所訊問
之內容，抗告人因而提出聲請狀請求就上開訊問內容與錄音帶進行比對。九十年六月
十五日開庭時，林庭長說明係事先命書記官將上開筆錄所載訊問內容載入電腦等語。
惟刑事訴訟法第四十一條第一項明定：「訊問被告、自訴人、證人、鑑定人及通譯，
應當場製作筆錄。」林庭長於開庭前事先命書記官就其所欲訊問內容輸入電腦而載於
筆錄，致使書記官所製作之筆錄與其當庭之訊問不符。其所為前開行為，足認早已預
設立場，失其中立第三者而為裁判之可能，而公平、公正和合理無偏之審判，任何人
都會相信這是無可期待的。因依刑事訴訟法第十八條第二款、第十九條第二項但書、
第二十四條規定聲請迴避云云。
原審法院以：按「檢察官陳述起訴要旨後，審判長應就被訴事實訊問被告」，刑事訴
訟法第二百八十七條定有明文。是法官就被訴事實訊問被告，係屬法定必須踐行之程
序。法官於審理時，就被告被訴事實訊問被告，既係依法律之規定所踐行之法定程序
，並非審理法官預設立場，因此書記官對於法定必須訊問之事項（即訊問被訴之事實
），預先輸入電腦，於開庭時節省製作筆錄之時間，以免因打字速度影響審理程序之
進行，而對於當事人之陳述能為較詳盡之記載，不能因此即謂審理之法官預設立場審
理案件。抗告人以審理之法官將第一審判決所載之事實，於開庭前事先命書記官輸入
電腦，推測法官早已預設立場，失其中立第三者而為裁判之可能，顯有誤會。又筆錄
應記載對於受訊問人之訊問及其陳述等事項，為刑事訴訟法第四十一條第一項第一款
所明定。所規定記載之「事項」，如無悖於訊問及陳述之本意，僅記載其要旨即可，
並不以對審判者及被訊問者所為「訊問」及「陳述」之內容為一字不漏之記載為必要
。抗告人以書記官以作文章而經修飾之文詞記載筆錄，並非以書寫口述語句製作筆錄
，認有登載不實之情形，亦有誤會。因認抗告人以前述事由，認林榮龍法官有應自行
迴避以外之情形，足認其執行職務有偏頗之虞，聲請該法官迴避，不能認為正當，而
駁回抗告人之聲請，經核並無違誤。抗告意旨仍執陳詞，指摘原裁定不當，難認為有
理由，應予駁回。
據上論結，應依刑事訴訟法第四百十二條，裁定如主文。
中      華      民      國     九十     年     十一     月      一      日
                              最高法院刑事第四庭
                                  審判長法官  董  明  霈
                                        法官  丁  錦  清
                                        法官  林  茂  雄
                                        法官  王  居  財
                                        法官  張  祺  祥
      右正本證明與原本無異
                                              書  記  官
中      華      民      國     九十     年     十一     月      七      日
                                                                        ｖ


司法院資訊處製作；財團法人民間司法改革基金會備份。
